臺灣臺東地方法院民事判決　九十年度訴字第三九號
　　原　　　告　乙○○○
　　被　　　告　甲○○
右當事人間請求清償借款事件，本院判決如左：
    主      文
原告之訴及假執行之聲請均駁回。
訴訟費用由原告負擔。
    事實及理由
壹、本件被告經合法通知，未於言詞辯論期日到場，核無民事訴訟法第三百八十六條
    所列各款情形，爰依原告之聲請，由其一造辯論而為判決，合先敘明。
貳、原告主張：被告於民國（下同）八十九年二月間，竊取伊交由訴外人鄧興全保管
    之農會定存單及印章後，分別於同年二月及七月間，利用伊老年癡呆之病症，帶
    伊至關山鎮農會提前解約，並領取新臺幣（下同）九十萬元及二百五十萬元，並
    將上開款項共三百四十萬元侵占入己，爰依侵權行為之法律關係提起本件訴訟。
    並聲明：一、被告應給付原告三百四十萬元，及其中九十萬元自八十九年二月二
    十二日起，其餘二百五十萬元自八十九年七月二十二日起，均至清償日止，按週
    年利率百分之五計算之利息；二、願供擔保請准宣告假執行。
參、被告則以：伊確實曾帶原告至關山鎮農會將定存單解約，但提前解約均是原告之
    意思，其中九十萬元定存單解約之原因是要給付原告委託律師告王美琴侵占之律
    師費，二百五十萬元定存單解約之目的則是要辦理伊父親之喪事，解約之存款中
    伊雖取得二百三十萬元，但其中八十萬元係伊向原告借用，另外一百五十萬元則
    是原告贈與伊，要伊負責照顧原告之生活，伊絕無竊盜及侵占之行為等語資為抗
    辯。並聲明：一、駁回原告之訴；二、願供擔保請准宣告免為假執行。
肆、得心證之理由：
  一、按當事人主張有利於己之事實者，就其事實有舉證之責任，民事訴訟法第二百
      七十七條前段定有明文。又民事訴訟如係由原告主張權利者，應先由原告負舉
      證之責，若原告先不能舉證，以證實自己主張之事實為真實，則被告就其抗辯
      事實即令不能舉證，或其所舉證據尚有疵累，亦應駁回原告之請求（最高法院
      十七年上字第九一七號判例參照）。本件原告主張：被告竊取伊之農會定存單
      及印章後，擅自解約並將款項侵占入己云云，為被告所否認，並辯稱：伊並無
      竊盜及侵占行為，將農會定存單提前解約是原告本人之意思等語，是揆諸前開
      規定，原告對於被告有竊盜及侵占行為之有利於己之事實，自應負舉證責任。
  二、原告雖主張：被告竊取其委託訴外人鄧興全保管之印章及九十萬元、二百五十
      萬元之定存單各一張，並擅自將二紙定存單解約云云。經查，據證人即關山鎮
      農會職員廖文杏、傅勝平於本院均證稱：伊二人為原告辦理系爭九十萬元及二
      百五十萬元之定存單提前解約手續時有詢問過原告，原告親自表示要解約等語
      （見本院九十一年三月一日準備程序筆錄），足見將前揭二張定存單提前解約
      乃原告之本意。又原告主張：其患有老年癡呆症，不知解約之涵義云云，惟查
      原告自承：伊並未達完全認知障礙之程度，伊記憶力縱有退化，尚能處理辨別
      自己之事務等語（見原告九十年五月二十四日聲請調查證據狀），是原告主張
      伊不知解約涵義之事實，不足採信，原告係依其本意將二紙定存單解約一節，
      堪以認定。因此，原告既在意識清楚之情況下由被告陪同前往農會將定存單提
      前解約，復主張被告竊取其定存單，顯與一般經驗法則有悖，其主張難信屬實
      。又原告雖舉證人即鄧興全之妻宋梅鳳在刑事案件之證言證明被告之竊盜行為
      ，惟經本院依職權調閱臺灣臺東地方法院檢察署九十年度偵字第二一０七號竊
      盜案件全卷，證人宋梅鳳於警訊中初稱：原告將一張九十萬元之定存單及印章
      等物品委託伊夫鄧興全保管，鄧興全將上開物品置於家中鞋櫃，伊從廚房做完
      家事後走進辦公室，見到被告正要從伊家裡走出去，伊問被告有何事，被告答
      稱沒事，嗣伊欲將上開物品拿至樓上存放時，發現上開物品不見了，遂向被告
      詢問，被告承認有拿走上開物品，並答應看完後就歸還云云（見上開刑案警訊
      卷九十年五月二十五日調查筆錄），嗣於偵查中翻稱：伊夫鄧興全有將一張九
      十萬元之定存單及印章等物品交給伊，伊將之置於鞋櫃之抽屜後即到廚房洗碗
      ，洗好碗後就發現東西不見了，伊有看見被告到伊家裡拿東西，伊發現東西遺
      失後就追問被告，被告承認拿走上開物品云云（見上開刑案偵查卷第三十頁訊
      問筆錄）。核其證言對於九十萬元之定存單及印章等物品究由何人置入鞋櫃一
      節，前後翻異其詞，其證言是否足採，已屬可疑，另參酌被告若未經證人鄧興
      全夫妻之同意而進入其家中竊取上開定存單，則被告在不知悉上開物品放置地
      點之情形下，必定會在宋梅鳳家中翻箱倒櫃，而證人宋梅鳳既證稱家中廚房可
      以看見放置上開物品之鞋櫃，則當時在廚房洗碗之宋梅鳳豈有任由被告在伊家
      中竊取物品而不加制止之理，是證人宋梅鳳之證言亦不足採信。至原告主張被
      告另竊取其委託訴外人鄧興全保管之二百五十萬元定存單一節，據證人即系爭
      定存單之保管人鄧興全於警訊及偵查中證稱：原告託伊保管之定存單金額為九
      十萬元等語（見上開刑案警訊卷九十年六月八日調查筆錄、發查續卷六十四頁
      訊問筆錄），足見原告並未將二百五十萬元之定存單交由鄧興全保管，是原告
      主張被告自訴外人鄧興全處竊取其所有之二百五十萬元定存單之事實，難信屬
      實。
  三、原告另主張：被告將解約之存款三百四十萬元侵占入己云云，但亦為被告所否
      認，並辯稱：伊雖取得三百四十萬元中之二百三十萬，但其中八十萬元係伊向
      原告借用，另外一百五十萬元則是原告贈與伊，但伊必須負責照顧原告之生活
      等語。查證人吳盛全於上開刑案中證稱：伊曾聽到原告向被告表示要將解約之
      九十萬元定存單中八十萬元借給被告娶媳婦等語（見上開刑案發查續卷第五十
      五頁、第五十六頁訊問筆錄），核與原告申請支付命令時自承被告於八十九年
      一月十日向伊借款九十萬元等情相符，是被告向原告借款八十萬元一節堪以認
      定。又原告同意贈與被告一百五十萬元，但條件為被告須照顧原告之生活等情
      ，業據被告提出證明書一紙為證，並與證人魯玉蘭於上開刑案中證稱：原告曾
      與被告約定由被告照顧原告終生，原告則將一百五十萬元給被告等語（見上開
      行案發查續卷第四十三頁訊問筆錄）情節相符，是被告所辯堪予採信，原告主
      張被告侵占三百四十萬元之事實，洵無足採。
  四、綜上所述，原告既由被告陪同自行將二紙定存單解約，復分別將其中八十萬元
      及一百五十萬元出借及贈與被告，自難認原告有何竊盜及侵占之侵權行為，況
      訴外人鄧興全告訴被告竊盜等案件，亦經臺灣臺東地方法院檢察署為不起訴處
      分，有不起訴處分書附於上開刑案卷內可稽，而原告又未舉他證證明被告有何
      竊盜及侵占犯行，揆諸首揭說明，原告主張被告竊取定存單後，擅自解約並將
      款項侵占入己一節，不足採信。從而，原告依侵權行為之法律關係請求被告賠
      償原告三百四十萬元，及其中九十萬元自八十九年二月二十二日起，其餘二百
      五十萬元自八十九年七月二十二日起均至清償日止，按週年利率百分之五計算
      之利息，依法無據，應予駁回。原告之訴既經駁回，其假執行之聲請亦失所附
      麗，應併予駁回。
伍、本件為判決之基礎已臻明確，兩造其餘攻擊防禦方法及舉證，核與判決結果無影
    響，毋庸逐一論述，併此敘明。
陸、據上論結，本件原告之訴為無理由，依民事訴訟法第三百八十五條第一項前段、
    第七十八條，判決如主文。
中　　　華　　　民　　　國　　九十一　　年　　　七　　　月　　三十一　　日
                                    臺灣臺東地方法院民事庭
~B審判長法    官　李昆曄
~B      法　　官　柯姿佐
~B      法　　官　魏于傑
右為正本係照原本作成
如不服本判決，須於判決送達後二十日內向本院提出上訴狀
中　　　華　　　民　　　國　　九十一　　年　　　七　　　月　　三十一　　日
~B法院書記官　李春菊
